臺灣高等法院臺中分院刑事裁定
110年度聲再字第181號
再審聲請人  
即受處分人  邱德垣



上列聲請人因重新審理案件，對於本院109年度上易字第1150號
，中華民國110年2月22日確定裁定（起訴案號：臺灣臺中地方檢
察署108年度毒偵字第1454號），聲請重新審理，本院裁定如下
：
    主  文
本件重新審理及停止強制戒治執行之聲請均駁回。
    理  由
一、重新審理聲請人即受處分人邱德垣（下稱聲請人）聲請意旨
    略稱：原評分標準以聲請人之前科做為評分，然而前科係屬
    之前所犯之罪，且已遭受法律裁判，並接受處分，依此為依
    據認定聲請人有繼續施用毒品之傾向，顯非客觀事實依據，
    並有重覆處分之疑，故為公平客觀之認定，實不應以過去處
    分之罪，加至評估依據，況且聲請人現因另案在監執行已有
    5、6個月餘，又何來繼續施用毒品之傾向；又因應毒品危害
    防制條例之修正及最高法院刑事大法庭109年11月18日109年
    度台上大字第3286號裁定意旨，法務部與衛生福利部及專家
    學者已研議修正有無繼續施用毒品傾向評估標準，就評分前
    科紀錄有所調整，並於110年3月26日生效，有法務部110年3
    月26日法矯字第11006001760號函可佐。從而，聲請人依修
    正前之有無繼續施用毒品傾向評估標準固認有繼續施用毒品
    傾向，惟適用修正後之評估標準有無繼續施用毒品傾向可能
    性，爰請求法院函詢法務部○○○○○○○○重新評估，做出適法之
    裁定。為此，聲請重新審理，停止強制戒治之處分等語。
二、本案聲請人雖係提出聲明異議抗告狀，然細繹其內容係表明
    就本院109年度上易字第1150號裁定提起重新審理，是聲請
    人既係對本院上開令其入戒治處所強制戒治之確定裁定表達
    不服之意思，本於解釋意思表示應探求當事人之真意，不得
    拘泥於所用辭句之法理，核其真意，應係依毒品危害防制條
    例第20條之1第1項、第3項後段規定就本院上開裁定聲請重
    新審理，合先敘明。
三、按觀察、勒戒及強制戒治之裁定確定後，有下列情形之一，
    認為應不施以觀察、勒戒或強制戒治者，受觀察、勒戒或強
    制戒治處分之人，或其法定代理人、配偶，或檢察官得以書
    狀敘述理由，聲請原裁定確定法院重新審理：一、適用法規
    顯有錯誤，並足以影響裁定之結果者；二、原裁定所憑之證
    物已證明為偽造或變造者；三、原裁定所憑之證言、鑑定或
    通譯已證明其為虛偽者；四、參與原裁定之法官，或參與聲
    請之檢察官，因該案件犯職務上之罪，已經證明者；五、因
    發現確實之新證據足認受觀察、勒戒或強制戒治處分之人，
    應不施以觀察、勒戒或強制戒治者；六、受觀察、勒戒或強
    制戒治處分之人，已證明其係被誣告者；聲請重新審理，應
    於裁定確定後30日內提起；但聲請之事由，知悉在後者，自
    知悉之日起算；聲請重新審理，無停止觀察、勒戒或強制戒
    治執行之效力；但原裁定確定法院認為有停止執行之必要者
    ，得依職權或依聲請人之聲請，停止執行之；法院認為無重
    新審理之理由，或程序不合法者，應以裁定駁回之，毒品危
    害防制條例第20條之1第1項至第4項前段定有明文。本件原
    裁定確定日期雖為110年2月22日，然聲請人所主張之「有無
    繼續施用毒品傾向評估標準紀錄表」及「有無繼續施用毒品
    傾向評估標準說明手冊」係於同年月3月26日修正實施，故
    聲請人於110年5月6日向監所主管提出「聲請再審狀」（見
    卷附該狀上之法務部○○○○○○○○收受收容人訴狀章），並未逾
    其知悉後之30日期限。
四、經查：
(一)受處分人有無「繼續施用毒品傾向」，係依具體個案之臨床
    實務及相關事證等情綜合判定，有其相當之專業依據及標準
    ，且涉及專門醫學，又衡酌強制戒治之目的，係為協助施用
    毒品者戒斷毒品之心癮及身癮所為之保安處分類型，而該評
    估標準係適用於每一位受觀察、勒戒處分之人，具一致性、
    普遍性、客觀性，倘其評估由形式上觀察，無擅斷或濫權等
    明顯不當之情事，法院宜予尊重。　　
(二)「有無繼續施用毒品傾向評估標準紀錄表」及「有無繼續施
    用毒品傾向評估標準說明手冊」係法務部針對多數不特定人
    民就有無繼續施用毒品傾向評估事項所為對外發生法律效果
    之具有法規性質之命令，受處分人前有無毒品犯罪相關司法
    紀錄及其件數多寡自關係受處分人有無繼續施用毒品傾向，
    以之為評估標準之一，當屬妥適公允，上開評估標準紀錄表
    及評估標準說明手冊縱經修正，亦僅屬於行政規則或法規命
    令之修正，為法律變更，並非前引毒品危害防制條例第20條
    之1第1項第5款所稱之「新證據」，聲請人以此為由聲請重
    新審理，核與法定要件不符，尚非有據。　　
(三)原裁定於110年2月22日作成時，上開評估標準紀錄表及評估
    標準說明手冊尚未修正，法務部○○○○○○○○依據當時有效之修
    正前評估標準製作「有無繼續施用毒品傾向證明書」、「有
    無繼續施用毒品傾向評估標準紀錄表」，評估聲請人有繼續
    施用毒品之傾向，自屬合法，原確定裁定再憑以認定聲請人
    有繼續施用毒品之傾向，亦難認有毒品危害防制條例第20條
    之1第1項第1款所指適用法規顯有錯誤足以影響裁定之結果
    ，或同條項第3款所稱原確定裁定所憑之鑑定已證明其為虛
    偽之情事，顯亦不符合前揭聲請重新審理之事由。
(四)聲請重新審理意旨復未敘明原確定裁定有何符合其他各款所
    定重新審理事由之情形，其本件聲請重新審理及停止強制戒
    治處分之執行，均無理由，應予駁回。
五、據上論斷，應依毒品危害防制條例第20條之1第4項前段，裁
    定如主文。
中　　華　　民　　國　　110 　年　　5 　　月　　17　　日
            刑事第九庭　  審判長法　官　紀  文  勝
                                法　官　賴  妙  雲
                                法　官　姚　勳　昌
以上正本證明與原本無異。                   
不得抗告。
                                書記官  溫  尹  明    
中　　華　　民　　國　　110 　年　　5 　　月　　17　　日